【裁判字號】    97,司執消債更,208
【裁判日期】    990205
【裁判案由】    更生事件
【裁判全文】
              臺灣高雄地方法院民事裁定
聲  請  人
即債 務 人  柯炳豪
債  權  人  台灣土地銀行股份有限公司
法定代理人  蔡慶年
債  權  人  台北富邦商業銀行股份有限公司
法定代理人  梁培華
債  權  人  渣打國際商業銀行股份有限公司
法定代理人  曾璟璇
債  權  人  荷商荷蘭銀行股份有限公司台北分公司(原台東企
            銀)
法定代理人  經天瑞
債  權  人  聯邦商業銀行股份有限公司
法定代理人  李憲章
債  權  人  玉山商業銀行股份有限公司
法定代理人  黃永仁
債  權  人  萬泰商業銀行股份有限公司
法定代理人  韓傑輔
債  權  人  台灣美國運通國際股份有限公司
法定代理人  胡柏迪
上列當事人聲請消費者債務清理事件，本院裁定如下：
    主  文
債務人所提如附件所示之更生方案應予認可。
    理  由
一、按債務人有薪資、執行業務所得或其他固定收入，法院認更
    生方案之條件公允者，得不經債權人會議可決，逕依債務人
    之聲請或依職權以裁定認可更生方案；法院為認可之裁定時
    ，因更生方案履行之必要，對於債務人在未依更生條件全部
    履行完畢前之生活程度，得為相當之限制，消費者債務清理
    條例第64條第1項、第62條第2項分別定有明文。
二、經查：本件債務人聲請更生，業經本院以97年度消債抗字第
    212 號裁定開始更生程序在案，有上開裁定一份在卷可參，
    又債務人有固定之薪資收入，每月約為新台幣48,565（下同
    ）元等情，業據其提出97年3 月至97年5 月薪資單在卷可證
    。再觀諸債務人所提如附件所示之更生方案，其條件為：債
    務人以每月為一期，每期清償額為9,976 元，分96期清償，
    自認可更生方案裁定確定之翌日起為期八年，總清償金額為
    957,696元，清償成數為80%（計算式：1,197,108元÷957,6
    86元＝0.800%），於每月10日依附表所示之每期清償額清償
    給各債權人。本院參酌債務人名下雖有房屋、土地各1 筆，
    但均已設定抵押權予債權人台灣土地銀行股份有限公司，每
    月須支付貸款23,800元，且因聲請人目前在宜蘭服兵股，均
    需往返宜蘭與高雄兩地，是每月另須支出交通費用約6,440
    元，此係必要生活支出等情，此有財產歸屬資料清單、財產
    及收入狀況報告書、戶籍謄本在卷可稽。又債務人居住於高
    雄市，依內政部公布之99年度高雄市最低生活費每人每月11
    ,309元，為其必要生活費用計算，故聲請人所需負擔之最低
    生活費用約為41,549（計算式：最低生活費用11,309元＋房
    屋貸款費用23,800元＋交通必要費用6,440 元＝41,549元）
    。惟查，聲請人之收入扣除所提更生方案之每個月清償9,9
    76元之餘額，其所餘生活費用僅38,589元（計算式；48,565
    元－9,976 元＝38,589元），已低於上開41,549元之標準。
    且債務人經本院通知，請其重擬定更生方案後，亦迅予重新
    提出延長更生期限為8 年之更生還款方案併提高清償成數及
    金額等情，當屬已盡其最大誠意及能力而為清償。又查上列
    債權人中亦有台灣美國運通國際股份有限公司表示同意聲請
    人之更生方案，有陳報同意函一份在卷可稽。綜上，本院認
    其條件核屬公允、適當且可行，且又查無同條例第63條所定
    不應認可之消極事由存在，爰不經債權人會議可決，予以認
    可該更生方案。
三、再查：債務人名下雖有座落於高雄市○○區○○段104 地號
    ，及其上同段618 建號即門牌號碼：高雄市鼓山區○○○○
    街55號房屋，惟該不動產價值均已設定最高限額抵押權予台
    灣土地銀行股份有限公司，據該抵押權人向本院陳報債務人
    未清償擔保債權尚有 3,410,943元，此有債務人提出財產及
    收入狀況說明書、財政部高雄市國稅局財產歸屬資料清單、
    土地及建物登記第一類謄本、台灣土地銀行股份有限公司債
    權陳報狀在卷可稽。而按消費者債務清理條例第64條第2 項
    規定，有下列情形之一者，法院不得為前項之認可：其中第
    三款，無擔保及無優先權債權受償餘額，顯低於法院裁定開
    始更生程序時，依清算程序所得受償之總額。其立法目的係
    以債務人將來有繼續性及反覆性收入之望為前提，鼓勵債務
    人利用更生程序，避免清算程序，無非在於更生程序對於債
    權人可獲較高之清償額度，亦即所謂之清算價值保障原則，
    寓有給予債務人期待依更生方案清償完畢後，有重新出發而
    得更生重建之機會。是以，審酌如附件所示之更生方案，無
    擔保及無優先權債權受償總額合計957,686 元，明顯高於依
    清算程序所得受償之總額，已符合上開規定之意旨，併予敘
    明。
四、末查：以債務人目前之信用，已殊難再有向他人貸款之機會
    ，且考量其收入並不豐厚，預留供其使用之必要生活費用已
    低於內政部社會司所公佈其居住地高雄市之99年度最低生活
    費11,309元之標準，自無多餘金錢及能力供其揮霍或奢侈、
    浪費之可能，復以債務人將長時期履行債務義務，當需努力
    工作，以期待將來重新出發，並藉此改善其消費習慣，故本
    院認無限制其生活程度之必要。
五、爰依消費者債務清理條例第64條第1 項裁定如主文。
六、如不服本裁定，應於本裁定送達後10日內，以書狀向本院司
    法事務官聲明異議。
中    華    民    國    99    年    02    月    05    日
              民事執行處    司法事務官

司法院資訊處製作；財團法人民間司法改革基金會備份。
